【裁判字號】    99,消債抗,122
【裁判日期】    991015
【裁判案由】    聲請免責
【裁判全文】
臺灣板橋地方法院民事裁定           99年度消債抗字第122號
抗  告  人  甲○○原名袁子禎.
上列抗告人因消費者債務清理更生事件，對於中華民國99年8 月
20日本院99年度消債聲字第125 號所為裁定，提起抗告，本院裁
定如下：
    主  文
抗告駁回。
抗告程序費用新臺幣壹仟元由抗告人負擔。
    理  由
一、本件抗告意旨略以：伊因於民國94年間與母親袁陳英仁合夥
    成立玨工作室（統一編號：00000000），嗣公司需商品投
    資金與週轉金，抗告人在不得已情況下，始動用預借現金與
    其他借款方式支應，故絕非個人奢侈浪費之行為導致債務不
    良，況在申請95年協商機制前，抗告人從未有遲繳或繳款不
    正常之紀錄，如存惡意欺瞞或進行投機行為，絕無可能每月
    仍按期繳款新臺幣（下同）2 萬9859元長達3 年之久，直至
    98年4 月30日遭美商金塔資訊股份有限公司非自願性裁員才
    為毀諾，可見其並無惡意或投機心態，且抗告人很少有巨額
    刷卡消費，更甚少在百貨公司消費，當無奢侈浪費之情事，
    為此爰提起抗告，求為廢棄原裁定並另為准予免責裁定等語
    。
二、按債務人有下列各款情形之一者，法院應為不免責之裁定，
    但債務人證明經普通債權人全體同意者，不在此限：四、因
    浪費、賭博或其他投機行為，致財產顯然減少或負擔過重之
    債務，而生開始清算之原因，消費者債務清理條例第134 條
    第4 款定有明文。
三、經查：
  (一)抗告人自92年11月27日起至97年3 月31日止任職於國立臺灣
    師範大學，每月投保薪資為3 萬0300元至3 萬4800元之間（
    見消債更卷第42頁勞工保險投保資料表），如以其最近1 年
    （即96年）完整任職於國立臺灣師範大學之報稅所得總額44
    萬7750元（見消債更卷第40頁國稅局資料清單）計算，抗告
    人月平均所得為3 萬7313元（計算式：447750÷12，元以下
    四捨五入），核與其勞保保險被保險人投保數額相符，是堪
    信其月平均收入應在3 萬5000元左右；而抗告人以與母親於
    94年間合夥成立工作室，因投資金與週轉金致動用預借現金
    與其他借款，絕無因個人奢侈浪費致債務不良情節云云，惟
    查，抗告人94年間單以現金卡及信用貸款向金融機構借款之
    金額，即高達162 萬4095元（詳裁定附表一），平均每月借
    款13萬5341元，而抗告人固稱負債為投資而非投機事業，然
    抗告人以借貸方式，投入顯逾其能力範圍之資金，卻無暇顧
    及工作室之業務和財務，又一再借錢抑入期獲得高額收益，
    致增加非維持生活必要之債務，已難認無以投機行為致財產
    負擔過重債務之嫌；況抗告人前開主張負債之事由，並未提
    出相關借貸金額支付工作室債務之證據以實其說，難遽為採
    信。
  (二)再據債權人所提出抗告人使用各債權銀行信用卡刷卡消費紀
    錄及交易明細，顯示債務人於94年間除共3 筆代償其花旗銀
    行、國泰銀行之借款外，期間曾有多筆餐飲、旅遊（誠信、
    東南、易遊網、百羅旅行社股份有限公司）、百貨公司之消
    費支出（見消債更卷第215-232 頁），核性質非屬一般通常
    生活之必要消費，而抗告人每月之收入已不足支應向債權人
    借貸之數額，猶增加非維持生活所必需之開銷，致債務逾越
    債務人可得支配之範圍，倘債務人放任承擔逾越其收入之高
    額債務致無法清償，再企盼透過債務清理程序解決債務，不
    啻係將消費後之不利益轉嫁由債權人承擔，不符公平原則，
    並有因浪費、賭博或其他投機行為，致負擔過重債務之情節
    。是以原裁定核認抗告人具有「因浪費、賭博或其他投機行
    為，致財產顯然減少或負擔過重之債務，而生開始清算之原
    因」事由，而裁定抗告人不免責，自無違誤。
  (三)結論：抗告人因投機、浪費致負擔過重之債務而生開始清算
    之原因，依消費者債務清理條例第134 條第4 款之規定，應
    為不免責之裁定。原審裁定不予免責，核無違誤，抗告意旨
    指摘原裁定不當，求予廢棄並更為裁定，為無理由，應予駁
    回。
四、本件抗告為無理由，依消費者債務清理條例第15條，民事訴
    訟法第495 條之1 第1 項、第449 條第1 項、第95條、第78
    條，裁定如主文。
中    華    民    國    99    年    10    月    15    日
                  民事第三庭  法  官  陳財旺
                              法  官  陳映如
                              法  官  林錫凱
上為正本係照原本作成
本件不得抗告
中    華    民    國    99    年    10    月    15    日
                              書記官  羅麗娟

司法院資訊處製作；財團法人民間司法改革基金會備份。
